【裁判字號】    99,交易,107
【裁判日期】    990629
【裁判案由】    公共危險
【裁判全文】
臺灣苗栗地方法院刑事判決             99年度交易字第107號
公  訴  人  臺灣苗栗地方法院檢察署檢察官
被      告  甲○○
上列被告因公共危險案件，經檢察官提起公訴（99年度偵字第20
98號），被告於本院審理時就被訴事實為有罪之陳述，經本院裁
定進行簡式審判程序，判決如下：
    主    文
甲○○犯不能安全駕駛動力交通工具罪，累犯，處有期徒刑陸月
，如易科罰金，以新臺幣壹仟元折算壹日。
    事    實
一、甲○○前於民國95年間因妨害風化案件，經本院以97年度訴
    字第8 、130 、158 號判決判處有期徒刑1 年，減為有期徒
    刑6 月確定；又於98年間因公共危險案件，經本院以98年度
    苗交簡字第105 號判決判處有期徒刑3 月，上開案件經本院
    以98年度聲字第553 號裁定應執行為有期徒刑8 月，甫於98
    年12月14日縮刑期滿執行完畢。詎甲○○仍不知悔改，自99
    年3 月24日晚上8 時許起，在其位於苗栗縣頭屋鄉○○村○
    ○路59號住處飲用酒類後，已達不能安全駕駛動力交通工具
    之程度，竟仍於同日晚上10時5 分許，騎乘車牌號碼HQL-84
    9 號重型機車上路，欲前往苗栗火車站，於同日晚間10時25
    分許，行經苗栗縣苗栗市○○路與建中街口時，為警執行擴
    大臨檢勤務時，發現其有飲酒現象，經測試其呼氣酒精濃度
    含量達每公升0.59毫克，始悉上情。
二、案經苗栗縣警察局苗栗分局報請臺灣苗栗地方法院檢察署檢
    察官偵查起訴。
    理    由
一、上開犯罪事實，業據被告甲○○於警詢、偵查中及本院審理
    時坦承不諱，並有苗栗縣警察局苗栗分局北苗派出所道路交
    通事故當事人酒精測定紀錄表、刑法第185 條之3 案件測試
    觀測紀錄表、汽機車駕駛人酒後生理協調平衡檢測紀錄表各
    1 紙暨苗栗縣警察局舉發違反道路交通管理事件通知單2 份
    在卷可稽。又按刑法第185 條之3 規定服用酒類致不能安全
    駕駛動力交通工具，係抽象危險犯，並不以發生具體危險為
    必要，至所謂酒醉狀態，只需一般客觀評價程度達於對車輛
    駕駛行為失其必要之注意力或判斷力之虞即可，至實際上對
    駕駛行為是否發生具體危險，則並不重要。又參考德國、美
    國之認定標準，對於酒精濃度呼氣已達每公升0.55毫克或血
    液濃度達百分之0.11以上，肇事率為一般正常人之十倍，認
    為已達「不能安全駕駛」之標準，有法務部88年5 月18日法
    88 檢 字第001669號函可參。且就醫學文獻所知，酒精對人
    體之影響程度，於吐氣所含酒精濃度達每公升0.25毫克者，
    有輕度協調功能降低之現象；每公升達0.5 毫克者，有反應
    較慢、感覺減低、影響駕駛之現象；每公升達0.75毫克者，
    有思考改變、個性行為改變之現象；每公升達1.0 毫克者，
    有步態不穩、噁心想吐、精神混惑不清晰之現象，亦有行政
    院國軍退除役官兵輔導委員會臺北榮民總醫院88年8 月5 日
    （88）北總內字第26868 號函可據。查本案被告甲○○飲酒
    後，因騎乘機車為警執行擴大臨檢勤務時，發現其有飲酒現
    象，經測得呼氣酒精濃度值為每公升0.59毫克，且被告在酒
    後經員警進行生理協調平衡測試結果，其對於「直線步行10
    公尺後請其迴轉走回原地」、「雙腳併攏，兩手緊貼大腿將
    一腳向前抬高離地15公分，並停止不動30秒」、「雙腳併攏
    ，雙手向前平伸，閉眼、輪流使用左右手的食指指尖觸摸鼻
    尖」、「閉雙眼，30秒內朗誦阿拉伯數字，由1001至1030
    」、「用筆在兩個同心圓之間的0.5 公分環狀帶內，畫另一
    個圓」之測試項目檢測結果均為不合格，有上開酒精測定紀
    錄表、檢測紀錄表附卷足佐，足認被告因飲酒所引起之生理
    作用確已達無法正常駕駛動力交通工具而達不能安全駕駛之
    程度至明。綜上所述，本案事證明確，被告上開犯行洵堪認
    定，應依法論科。
二、核被告甲○○所為，係犯刑法第185 條之3 服用酒類致不能
    安全駕駛動力交通工具而駕駛罪。被告前有如犯罪事實欄所
    載之刑案科刑及徒刑執行完畢紀錄，此有臺灣高等法院被告
    前案紀錄表在卷可按，被告於有期徒刑執行完畢後，5 年以
    內故意再犯本件有期徒刑以上之罪，為累犯，應依刑法第47
    條第1 項之規定加重其刑。爰審酌駕駛人飲酒後，會降低對
    光線之適應能力，削弱其對於路況及車前狀況辨識之正確性
    ，亦使神經反應遲鈍，致使駕駛人駕車時無法適切操控車輛
    ，因此酒後駕車，對一般往來之公眾及駕駛人自身皆具有高
    度危險性，此為智識健全之人所可認識者，且酒後不應駕車
    之觀念，復已透過教育、宣導及各類媒體廣為介紹傳達各界
    週知多年，是被告對於酒後不能駕車及酒醉駕車之危險性，
    應有相當之認識，然被告漠視自己安危，枉顧公眾道路通行
    之安全，而於服用酒類後之呼氣酒精濃度達每公升0.59毫克
    ，已處於不能安全駕駛動力交通工具之狀態，仍然騎乘機車
    於道路行駛，顯有對行車安全致生危害之虞，及其前曾有2
    次犯不能安全駕駛動力交通工具罪之紀錄，有卷附臺灣高等
    法院被告前案紀錄表可參，卻再一次違犯本案，足認其毫無
    悔改之意，惟考量其犯後坦承犯行，深表悔悟，態度尚稱良
    好，智識程度不高，僅初中畢業，暨衡酌檢察官具體求刑範
    圍等一切情狀，量處如主文所示之刑，並諭知易科罰金之折
    算標準。
據上論斷，應依刑事訴訟法第284 條之1 、第273 條之1 第1 項
、第299 條第1 項前段，刑法第185 條之3 、第47條第1 項、第
41條第1 項前段，刑法施行法第1 條之1 第1 項，判決如主文。
本案經檢察官黃俊鳴到庭執行職務。
中    華    民    國    99    年    6     月    29    日
                  刑事第三庭    法  官  林佩儒
以上正本與原本無異。
如不服本判決，應於收受送達後10日內向本院提出上訴書狀（應
敘述具體理由並附繕本）。
上訴書狀如未敘述理由，應於上訴期間屆滿後20日內補提理由書
於本院。
                                書記官  陳玲君
中    華    民    國    99  年      6     月    29    日
附錄論罪科刑法條：
中華民國刑法第185條之3（重大違背義務致交通危險罪）
服用毒品、麻醉藥品、酒類或其他相類之物，不能安全駕駛動力
交通工具而駕駛者，處1 年以下有期徒刑、拘役或科或併科15萬
元以下罰金。

司法院資訊處製作；財團法人民間司法改革基金會備份。
